臺灣高等法院高雄分院刑事裁定
110年度毒抗字第497號
抗  告  人  
即  被  告  陳俊吉


上列抗告人因聲請觀察勒戒案件，不服臺灣橋頭地方法院中華民
國110年10月28日裁定(110年度毒聲字第667號)，提起抗告，本
院裁定如下：
    主  文
抗告駁回。
    理  由
一、原裁定意旨略以：抗告人即被告（下稱被告）有如檢察官聲
    請意旨所載施用第一級毒品之犯行，且檢察官以被告現有待
    執行案件、三年內有3 犯以上施用毒品案件，又因施用毒品
    案件經檢察官為附命戒癮治療之緩起訴處分，且於前揭緩起
    訴處分期間再犯本次施用毒品犯行等情，顯難期待被告有自
    制力完成機構外之處遇治療，聲請令被告入勒戒處所觀察、
    勒戒，核無不合。又被告最近一次因施用毒品經觀察、勒戒
    或強制戒治執行完畢之情形，係於93年間，經法院裁定送觀
    察、勒戒後，因認有繼續施用毒品之傾向，遂令入戒治處所
    施以強制戒治，於民國94年6 月24日執行完畢釋放，此有前
    揭被告之前案紀錄表在卷可查，是被告本次犯行係於上開強
    制戒治執行完畢釋放3 年後所為，不因其間被告是否另犯施
    用毒品犯行經檢察官為「附命緩起訴」且不論有無完成戒癮
    治療，或經起訴、判刑或執行而受影響，依法應再次令入勒
    戒處所施以觀察、勒戒，因而依檢察官之聲請，裁定令被告
    入勒戒處所觀察、勒戒，其期間不得逾2月。
二、本件抗告意旨略以：被告母親才剛去世，父親罹患癌症治療
    中，家中只有被告可以照顧父親，被告已經決心戒除毒品而
    到長庚醫院自費勒戒，請給被告一個機會等語。
三、按，犯毒品危害防制條例第10條之罪者，檢察官應聲請法院
    裁定，令被告入勒戒處所觀察、勒戒，其期間不得逾2 月；
    依前項規定為觀察、勒戒或強制戒治執行完畢釋放後，3 年
    後再犯第10條之罪者，適用前2 項之規定，毒品危害防制條
    例第20條第1 項、第3 項分別定有明文。而上開所謂「3 年
    後再犯」，只要本次再犯（不論修正施行前、後）距最近1 
    次觀察、勒戒或強制戒治執行完畢釋放，已逾3 年者，即該
    當之，不因其間有無犯第10條之罪經起訴、判刑或執行而受
    影響（最高法院刑事大法庭109 年度台上大字第3826號裁定
    意旨參照）。次按，毒品危害防制條例第24條修正施行後所
    定之多元附條件緩起訴處分，並不限於「附命緩起訴」，且
    撤銷緩起訴處分後，亦應由檢察官依法繼續偵查或起訴，與
    修正前所定之「依法追訴」不同，則緩起訴處分之效力與曾
    受「觀察、勒戒或強制戒治」之處遇已無法等同視之。又「
    附命緩起訴」戒癮治療之執行，係以社區醫療（機構外醫療
    體系）處遇替代監禁式治療，使施用毒品者得繼續正常家庭
    及社會生活，尚非集中於勒戒處所，受監所矯正、管理，仍
    難脫其「收容」或「處罰」外觀者，所可比擬，於機構外之
    戒癮治療難達其成效時，再施以機構內之強制處遇，亦屬循
    序漸進之合理矯正方式，因此「附命緩起訴」之被告縱使完
    成「戒癮治療」，難認得與觀察、勒戒或強制戒治「已執行
    完畢」之情形等同視之，遑論被告並未完成該緩起訴處分所
    附之戒癮治療。換言之，被告縱曾經檢察官為「附命緩起訴
    」，不論有無完成戒癮治療，均不能認係屬於或類同於觀察
    、勒戒或強制戒治「已執行完畢」之情形。
四、經查：
　㈠被告有於110年8月19日18時至19時許，在高雄市○○區○○路000
    號住處施用海洛因1次之犯行，經被告於警詢、偵訊時坦認
    不諱，並被告於110 年8 月22日18時20分許為警採集之尿液
    ，經正修科技大學超微量研究科技中心檢驗，結果呈可待因
    及嗎啡陽性反應，有該中心110 年9 月9日尿液檢驗報告與
    高雄市政府警察局仁武分局大華所毒品案件尿液採證代碼對
    照表（代碼：R000000 號）在卷可按，足認被告確有上述施
    用第一級毒品海洛因犯行。　　　
　㈡再者，被告為本案施用第一級毒品犯行前，最近1次觀察、勒
    戒或強制戒治執行完畢的情形為：被告因施用毒品案件，經
    臺灣高雄地方法院裁定而為強制戒治後，嗣於94年6月24日
    因停止戒治而釋放，並於94年10月7日停止戒治期滿而執行
    完畢，此有臺灣高等法院被告前案紀錄表在卷可證，故被告
    本案施用第一級毒品犯行，距離其最近1次強制戒治執行完
    畢釋放的時間，已超過3年，依據毒品危害防制條例第20條
    第3項規定及前述說明，被告應重為觀察、勒戒。
　㈢而檢察官審酌被告因詐欺案件，經法院判處有期徒刑4月確定
    ，現正待執行；並被告自109年起，已曾數次因施用毒品案
    件經檢察官依刑事訴訟法第253條之1規定為附命戒癮治療之
    緩起訴處分，於前揭緩起訴處分期間再犯本次施用毒品犯行
    ；且本次施用毒品乃屬三年內有3犯以上施用毒品案件等情
    ，有卷附臺灣橋頭地方檢察署實施毒品戒癮治療檢核表暨臺
    灣高等法院被告前案紀錄表可參，依此，顯然難以期待被告
    有自制力完成機構外之處遇治療，向原審聲請對被告為觀察
    勒戒處分，尚難認有裁量瑕疵之情事。而原審依檢察官之聲
    請，裁定被告應送觀察勒戒，於法並無違誤。至被告所稱家
    庭狀況，或於行為後自費前往醫療院所戒毒等情，則均非屬
    可免除觀察、勒戒之法定事由，依法均無法免除本件應受觀
    察、勒戒之處分，被告據此請求免予入勒戒處所進行觀察、
    勒戒，自屬無據。綜上所述，被告執上開事由指摘原裁定不
    當，為無理由，其抗告應予駁回。
據上論結，應依刑事訴訟法第412條，裁定如主文。
中　　華　　民　　國　　110 　年　　12　　月　　30　　日
                  刑事第三庭    審判長法  官  吳進寶
                                      法  官  方百正
                                      法  官  陳億芳
以上正本證明與原本無異。
不得再抗告。
中　　華　　民　　國　　110 　年　　12　　月　　30　　日
　　　　　　　　　　　　　　　　　　　書記官  陳慧玲